臺灣臺中地方法院刑事判決　　　　　　100年度交易字第629號
公　訴　人　臺灣臺中地方法院檢察署檢察官
被　　　告　張炤
上列被告因偽造文書等案件，經檢察官提起公訴（100年度偵字
第12954號），本院判決如下：
    主    文
張炤服用酒類，不能安全駕駛動力交通工具而駕駛，處有期徒
刑伍月，如易科罰金，以新臺幣壹仟元折算壹日；又偽造署押，
足以生損害於公眾及他人，處有期徒刑月，如易科罰金，以新
臺幣壹仟元折算壹日，酒精濃度檢測單上偽造「張振興」之署名
壹枚，沒收。應執行有期徒刑陸月，如易科罰金，以新臺幣壹仟
元折算壹日，酒精濃度檢測單上偽造「張振興」之署名壹枚，沒
收。
    犯罪事實
一、張炤於民國（下同）90年間因違背安全駕駛之公共危險案
    件，經本院判處拘役55日確定，於90年8月20日易科罰金執
    行完畢；又於91、92年間先後2次因違背安全駕駛之公共危
    險案件，分別經本院判處有期徒刑3月、4月確定，嗣合併定
    應執行有期徒刑6月，於93年6月4日縮刑期滿執行完畢（未
    構成累犯）。詎其猶不知警惕，復自100年5月25日凌晨0時
    許起至同日凌晨1時許止，在其位於臺中市○○區○○路250
    巷92號住處飲用高粱酒酒類後，已達不能安全駕駛動力交通
    工具之程度，仍於同日凌晨1時許，駕駛車牌號碼6057-ZF號
    自用小客車，自其住處出發欲前往澄清醫院中港院區，迨於
    同日凌晨1時12分許，途經臺中市○○區○○路627號前，為
    執行路檢勤務警員攔檢查獲，經測試其呼氣所含酒精濃度為
    每公升0.71毫克。詎張炤為圖脫免刑責，竟基於偽造署押
    之犯意，向在場處理之臺中市政府警察局第六分局永福派出
    所警員葉雲臻冒稱其係「張振興」，並在酒精濃度檢測單（
    序號：069089D號，案號：0191號）上偽簽「張振興」之署
    名1枚，表示「張振興」已知悉該次酒精測定紀錄為「不合
    格」，足以生損害於警察機關對於酒精濃度測定紀錄管理之
    正確性及張振興本人。嗣經警仔細查證，發覺有異，始查獲
    上情。
二、案經臺中市政府警察局第六分局報請臺灣臺中地方法院檢察
    署檢察官偵查起訴。
    理    由
一、按刑事訴訟法第159條之4規定，可作為證據之文書有：一、
    除顯有不可信之情況外，公務員職務上製作之紀錄文書、證
    明文書。二、除顯有不可信之情況外，從事業務之人於業務
    上或通常業務過程所須製作之紀錄文書、證明文書。三、除
    前二款之情形外，其他於可信之特別情況下所製作之文書。
    而臺中市政府警察局第六分局永福派出所警員葉雲臻對被告
    張炤以呼氣式酒精測試器測試後，所列印之酒精濃度檢測
    單，因係屬機械性之測量數據，且該器械依規定均須定期檢
    測校正，參以該器械之操作係在被告親自參與下所測得，又
    查無其他顯有不可信之情況，且對本案被告被訴犯罪事實之
    待證事項具有相當關聯性，依刑事訴訟法第159條之4之規定
    ，認應有證據能力。又卷附刑法第185之3案件測試觀察紀錄
    表、臺中市政府警察局汽機車駕駛人酒後生理協調平衡檢測
    紀錄卡，均係臺中市政府警察局第六分局永福派出所警員葉
    雲臻所製作，屬公務員職務上所製作之紀錄文書，且被告於
    本院審理時亦未主張有如何之「顯有不可信之情況」，本院
    審酌該等書證係現場執行勤務之警員依法所製作，復查無其
    他顯不可信之情形存在，並與檢察官主張之事實亦具有關聯
    性，依刑事訴訟法第159條之4第1款規定，該等書證自得採
    為證據，合先敘明。
二、上揭犯罪事實，業據被告張炤於本院審理時坦承不諱，並
    有上開偽造「張振興」署名1枚之酒精濃度檢測單、刑法第
    185之3案件測試觀察紀錄表、臺中市政府警察局汽機車駕駛
    人酒後生理協調平衡檢測紀錄卡附卷可憑。按服用酒類不能
    安全駕駛動力交通工具之認定，參考德國、美國之認定標準
    ，對於酒精濃度呼氣已達每公升0.55毫克或血液濃度達百分
    之0.11以上，肇事率為一般正常人之10倍，應認為已達不能
    安全駕駛之標準（法務部88年5月18日88年度法檢字第1669
    號函參照），被告駕車時體內呼氣所含酒精濃度達每公升0.
    71毫克，已逾每公升0.55毫克之安全駕駛標準，則被告駕駛
    車輛之注意能力，已因飲酒而較平日為低，應認已達不能安
    全駕駛動力交通工具之程度無誤。又被告在上開酒精濃度檢
    測單上偽造「張振興」之署名，表示「張振興」已知悉該次
    酒精測定紀錄為「不合格」，自足以生損害於警察機關對於
    酒精濃度測定紀錄管理之正確性及張振興本人。本件事證明
    確，被告犯行堪以認定。
三、按刑法上之偽造署押罪，係指單純偽造簽名、畫押而言，若
    在制式之書類上偽造他人簽名，已為一定意思表示，具有申
    請書或收據等類性質者，則係犯偽造文書罪（最高法院85年
    度臺非字第146號判決要旨參照）。從而刑法上之偽造署押
    罪，係指單純偽造簽名、捺印或以其他符號代簽名而言，是
    僅係在酒精濃度檢測單上偽簽他人姓名，並未對上開文書內
    容加諸意見或有所主張，僅能論以刑法第217條偽造署押罪
    。則本件被告張炤在酒精濃度檢測單上偽造「張振興」署
    名之行為，應論以偽造署押罪。核被告所為，係犯刑法第18
    5條之3之服用酒類，不能安全駕駛動力交通工具而駕駛罪及
    同法第217條第1項之偽造署押罪。又被告所犯上開2罪，犯
    意各別，且犯罪構成要件不同，應予分論併罰。爰審酌被告
    有3次違背安全駕駛之公共危險前科（見附臺灣高等法院被
    告前案紀錄表），猶不知警惕，復再觸犯同一罪名之本案，
    足見其並未因受法律制裁後而有誠心悔過之意，且其一再酒
    後駕車，對交通安全潛藏重大危險，漠視其他用路人之權利
    ，惡性非輕，又為圖脫免刑責，在酒精濃度檢測單上偽造「
    張振興」之署名，足以生損害於警察機關對於酒精濃度測定
    紀錄管理之正確性及張振興本人，暨其犯罪後坦承犯行，態
    度尚稱良好等一切情狀，分別量處如主文所示之刑及均諭知
    易科罰金之折算標準，並定其應執行刑及諭知易科罰金之折
    算標準，以示懲儆。又酒精濃度檢測單上偽造「張振興」之
    署名1枚，應依刑法第219條規定予以宣告沒收。
四、據上論斷，應依刑事訴訟法第299條第1項前段、刑法第185
    條之3、第217條第1項、第51條第5款、第41條第1項前段、
    、第219條，刑法施行法第1條之1第1項，判決如主文。
本案經檢察官蔡志明到庭執行職務。
中    華    民    國   100    年    8     月    17    日
                  刑事第一庭    法  官  朱光國
以上正本證明與原本無異。
如不服本判決應於收受判決後10日內向本院提出上訴書狀，並應
敘述具體理由；其未敘述上訴理由者，應於上訴期間屆滿後20日
內向本院補提理由書（均須按他造當事人之人數附繕本）「切勿
逕送上級法院」。
                                書記官  巫偉凱
中    華    民    國   100    年    8     月    17    日
附錄論罪科刑法條
刑法第185條之3：
服用毒品、麻醉藥品、酒類或其他相類之物，不能安全駕駛動力
交通工具而駕駛者，處1年以下有期徒刑、拘役或科或併科15萬
元以下罰金。
刑法第217條第1項：
偽造印章、印文或署押，足以生損害於公眾或他人者，處3年以
下有期徒刑。